# 求助！关于母公司豁免子公司的债务的账务处理

提问人：wx_5e869f4ace2c 时间：2020-05-28 08:05:02
求助陈版主和各位大神：
A公司是B公司和C公司的母公司，A和C又对D各持股50%。
2012 年-2016年期间，D向B累计借款本金人民币 10 亿元，截至 2016 年 12 月 31 日，本息均未归还2015 年 3 月，A公司按委托贷款程序向B发放和收回贷款人民币 10 亿元，贷款期限为 2015 年 3 月至 2020 年 2 月截至 2019 年 6 月 30 日，D报表反映资不抵债，失去借款偿还能力。
三方签订《协议书》，协议生效后，B提前向A偿还委托贷款人民币 10 亿元，自偿付之日起不再承担该合同项下还本付息义务。
A收到B还款后，替D偿还应付B的借款本金人民币 10 亿元，自偿付之日起，A形成对D的债权人民币 10 亿元A与D签订《债务重组协议书》，约定A豁免对D的债权人民币 10 亿元。
目前A和D的账务处理是进入当期损益(营业外收入/营业外支出)，管理层认为此次债务重组实际上由于债务人中建铁路严重资不抵债、无法支付对外欠款，而非债权人中建股份对中建铁路的资本性投入
请问陈版主和各位大神如此处理是否合适，是否应视作A对D的资本投入
非常感谢！！！

回答人：chenyiwei
根据《企业会计准则第 12 号——债务重组（ 2019 年修订）》第四条之（三）：“债权人或债务人中的一方直接或间接对另一方持股且以股东身份进行债务重组的，或者债权人与债务人在债务重组前后均受同一方或相同的多方最终控制，且该债务重组的交易实质是债权人或债务人进行了权益性分配或接受了权益性投入的，适用权益性交易的有关会计处理规定”；
《企业会计准则第 36 号——关联方披露》第十二条：“企业只有在提供确凿证据的情况下，才能披露关联方交易是公平交易”。
由于本案例涉及各方之间存在投资与被投资、控制与被控制的特定关系，且没有同时发生的重大非关联债务重组交易可作为对照，因此现有证据无法证明该项债务重组交易完全是公平的，特别是B的提前偿还、A豁免对D的债权等，故倾向于按权益性交易原则进行处理。